【裁判字號】    99,易,562
【裁判日期】    990630
【裁判案由】    竊盜
【裁判全文】
臺灣板橋地方法院刑事判決               99年度易字第562號
公  訴  人  臺灣板橋地方法院檢察署檢察官
被      告  乙○○
上列被告因竊盜等案件，經檢察官提起公訴（99年度偵字第1387
號），本院判決如下：
    主    文
乙○○共同犯攜帶兇器竊盜罪，累犯，處有期徒刑捌月。
其餘被訴部分無罪。
    事    實
一、乙○○前因竊盜、傷害、詐欺案件，分別經臺灣台北地方法
    院以96年度簡字第4071號判處有期徒刑3 月、以97年度簡字
    第1602號判處有期徒刑4 月、經臺灣士林地方法院以97年度
    易字第354 號判處有期徒刑5 月確定，並經臺灣士林地方法
    院以98年度聲字第584 號裁定應執行有期徒刑10月確定，於
    民國98年9 月23日執行完畢；詎仍與丙○○（另行審結）基
    於意圖為自己不法所有之犯意聯絡，於98年12月21日晚間8
    時30分許，攜帶客觀上具有危險性之兇器老虎鉗1 支，一同
    至臺北縣三重市○○○路64巷32號前，見該處停放之功學社
    牌粉紅色淑女型自行車（下稱系爭自行車）未上鎖，乃由乙○○把風，丙○○徒手牽動之方式，共同竊取該自行車得手
    ，並由丙○○騎車、乙○○步行跟隨方式離去。嗣於同日晚
    間8 時40分許，兩人行經臺北縣三重市○○○路與重新路口
    時為警查獲，並起出老虎鉗1 支，始悉上情。
二、案經台北市政府警察局移請臺灣板橋地方法院檢察署檢察官
    偵查起訴。
    理    由
壹、有罪部分：
一、按被告以外之人於審判外之陳述，雖不符前4 條之規定，而
    經當事人於審判程序同意作為證據，法院審酌該言詞陳述或
    書面陳述作成時之情況，認為適當者，亦得為證據，刑事訴
    訟法第159 條之5 定有明文；其立法理由在於傳聞證據未經
    當事人之反對詰問予以核實，乃排斥其證據能力。惟當事人
    如放棄對原供述人之反對詰問權，於審判程序表示同意該等
    傳聞證據可作為證據，此時，法院除認該傳聞證據欠缺適當
    性外，自可承認其證據能力。經查，對於本案屬於審判外陳
    述之傳聞證據，公訴人、被告乙○○於審判程序均同意作為
    證據（見本院卷第110 頁、122 頁反面），且經本院審酌該
    證據作成情況均無不適當之情形，是依上開規定，認得作為
    本案證據。
二、訊據被告固不否認為警查獲丙○○騎系爭自行車，伊步行緊
    跟在後之事實，惟矢口否認有何上述竊盜犯行，辯稱：系爭
    自行車是丙○○偷的，在現場我有跟丙○○說「要偷你自己
    偷，不關我的事」云云。然查：
  (一)系爭自行車原為證人甲○○之母管領使用，於98年12月21日
    晚間8 時35分，經甲○○發現失竊報警，嗣後並領回之事實
    ，業經證人甲○○於警詢時陳述屬實，並有贓物認領保管單
    1 紙在卷可憑（見偵卷第20至22頁）；而系爭自行車乃被告
    與丙○○共同竊取等情，則經丙○○於警詢、偵查分別供證
    明確，復與被告於警詢、偵查之自白相符，且有失竊地點、
    系爭自行車照片各2 張（見偵卷第30、31頁）、扣案老虎鉗
    1 支可證，堪信為真。
  (二)被告雖以前詞置辯，然其先前於警、偵訊時均自白謂：我和
    丙○○於98年12月21日晚間8 時30分許，行經臺北縣三重市
    ○○○路64巷32號前，發現系爭自行車未上鎖，就以我把風
    ，丙○○下手之方式，共同竊取該部自行車，得手後由丙○○騎車，我在後跟隨，這是我們第1 次共同竊盜，目的是為
    了變賣換錢花用等語（見偵卷第10、11、56頁），則其嗣後
    更易前詞，辯稱並未參與加重竊盜犯行，已有可疑；況被告
    上開自白均前後一致，並與丙○○供證稱：被告看我沒錢吃
    飯，就約我一同去竊取自行車，說偷到後由他負責變賣，得
    款兩人平分；當天是由我動手牽車，被告把風，以防止車主
    發現，而共同竊取系爭自行車，得手後我就騎偷到的自行車
    ，被告則步行跟隨，一同離開，這是我們兩人第1 次一起行
    竊等語（見偵卷第15至17、56頁），證人即查獲本案之台北
    市政府警察局刑事警察大隊偵五隊員警丁○○到庭證稱：當
    天我們發現丙○○騎著系爭自行車，被告則拿著背包小跑步
    跟隨，就趁紅燈攔查兩人，並在被告手拿著的背包裡起出老
    虎鉗1 支；而後來在警局製作筆錄時，被告有自己承認與丙○○共同竊盜系爭自行車，且完全沒提到是遭到人陷害的等
    語（見本院卷第123 至124 頁）均相符；且丙○○、丁○○
    與被告均無仇怨，又丙○○本身所為已該當加重竊盜犯行，
    是否有共犯參與均無解於其自身必須負擔之刑責，衡情兩人
    均無設詞陷害被告之可能，所證自較被告嗣後更易前詞之辯
    解為可採；是被告確有參與共同竊盜系爭自行車之犯行，堪
    予認定。
  (三)另被告雖辯稱扣案之老虎鉗1 支是丙○○放在伊背包內，伊
    不知係何人所有云云（見本院卷第109 頁反面）；然被告既
    有本案共同竊盜之犯行，復將兇器之老虎鉗1 支攜帶至現場
    行竊（見偵卷第10頁被告警詢之供述、偵卷第26頁扣押物品
    目錄表、本院卷第123 頁反面證人丁○○審理之證述），客
    觀上已具有危險性，自已該當攜帶兇器竊盜犯行，附此敘明
    。
  (四)綜上所述，被告辯解顯屬臨訟卸責之詞，復與事實相違，自
    無從採信。從而，本案事證明確，被告犯行堪予認定。
三、按老虎鉗質地堅硬，對他人身體、生命極具威脅，客觀上具
    有危險性，係屬兇器，則被告攜以竊盜，核其所為，係犯刑
    法第321 條第1 項第3 款之攜帶兇器竊盜罪；而本案行竊時
    ，被告係有攜帶扣案老虎鉗1 支等情，已如前述，是檢察官
    認被告所為係犯同法第320 條第1 項之普通竊盜罪，容有誤
    會，惟因起訴之基本事實相同，爰變更起訴法條。被告就上
    揭犯行，與丙○○有犯意聯絡及行為分擔，為共同正犯。被
    告有事實欄所記載之犯罪科刑紀錄，於98年9 月23日執行完
    畢，有卷附臺灣高等法院被告前案紀錄表可按，其受有期徒
    刑執行完畢，5 年以內故意再犯有期徒刑以上之罪，為累犯
    ，應依法加重其刑。再者，被告與丙○○本案竊盜之時間，
    係98年12月21日晚間8 時30分許，業經被告、丙○○於警、
    偵訊供證在卷（見偵卷第10、15、56頁）；公訴人誤為同日
    晚間8 時許，容有未洽，併此敘明。
四、爰審酌被告正值壯年，不思以己力謀取財物，卻以竊取方式
    冀得不法財物，擾亂社會安寧，侵害民眾財產安全，又不知
    悔過自新，犯後態度不佳；惟考量其所竊財物價值非鉅，復
    經甲○○領回，及被告之犯罪動機、目的、手段等一切情狀
    ，量處如主文所示之刑，以資懲儆。另扣案老虎鉗1 支，被
    告、丙○○均否認係其所有（見本院卷第109 頁反面、143
    頁反面），且別無其他證據足認確為該2 人其中1 人所有，
    爰不予宣告沒收。
貳、無罪部分：
一、公訴意旨略以：被告意圖為自己不法之所有，於附表所示之
    時點、方式，竊取如附表所示腳踏車得手，因認被告另涉犯
    刑法第321 條第1 項第3 款之攜帶兇器竊盜罪、同法第320
    條第1 項之普通竊盜罪云云。
二、按犯罪事實應依證據認定之，無證據不得認定犯罪事實；又
    不能證明被告犯罪者，應諭知無罪之判決，刑事訴訟法第15
    4 條第2 項、第301 條第1 項分別定有明文。另按刑事訴訟
    法第156 條第2 項規定，被告雖經自白，仍應調查其他必要
    之證據，以察其是否與事實相符。立法目的乃欲以補強證據
    擔保自白之真實性；亦即以補強證據之存在，藉之限制自白
    在證據上之價值。而所謂補強證據，則指除該自白本身外，
    其他足資以證明自白之犯罪事實確具有相當程度真實性之證
    據而言。雖其所補強者，非以事實之全部為必要，但亦須因
    補強證據與自白之相互利用，而足使犯罪事實獲得確信者，
    始足當之，最高法院74年台覆字第10號判例可資參照。
三、檢察官認被告涉有上開罪嫌，無非以被告之自白、照片12張
    為其論據。訊據被告坦承有附表編號1 、2 之犯行，然堅詞
    否認有何附表編號3 、4 之犯行，辯稱：附表編號3 、4 之
    犯行都不是我做的等語。經查，偵卷第29、33、35、37頁之
    照片各2 張，分別為附表編號1 至4 犯罪地點之照片，然該
    等照片均係被告本案為警查獲後，帶同員警至各該地點所拍
    攝，並非行竊當時之照片，有被告手帶手銬之上述照片在卷
    可憑，尚無以佐證被告關於附表編號1 至4 之犯罪事實；而
    偵卷第32、34、36、38頁之照片各1 張，並非失竊之自行車
    ，係與失竊自行車「類似」之自行車照片，則有上述各該照
    片之說明可參，亦無從佐證被告確有前述之犯罪事實。雖被
    告曾自白有附表所示4 件竊盜犯行，而證人丁○○亦證稱被
    告上述自白均出於任意性所為（見本院卷第123 頁反面、12
    4 頁）；惟卷附之證據既不足以補強被告附表編號1 至4 之
    犯罪事實，且證人丁○○復證稱：被告有帶我們去現場找，
    但沒有找到附表所示自行車，另外我們也都沒有找到附表所
    示4 件犯行之被害人等語（見本院卷第123 頁反面），即難
    證明被告確有此部分之犯行；又上開部分，亦經本院調查並
    無其他證據足資證明。則本院既無從獲致有罪判決之確切心
    證，基於前引條法及判例意旨所示，即應為被告無罪之諭知
    。
據上論斷，應依刑事訴訟法第299 條第1 項前段、第300 條、第
301 條第1 項，刑法第28條、第321 條第1 項第3 款、第47條第
1 項，判決如主文。
本案經檢察官楊景舜到庭執行職務。
中    華    民    國    99    年    6     月    30    日
                  刑事第十六庭  法  官  洪珮婷
以上正本證明與原本無異。
如不服本判決應於收受本判決後10日內向本院提出上訴書狀，並
應敘述具體理由，如未敘述上訴理由者，應於上訴期間屆滿後20
日內補提理由書狀於本院（均須按他造當事人之人數附繕本）「
切勿逕送上級法院」。
                                書記官  陳永訓
中    華    民    國    99    年    6     月    30    日
附表：
┌─┬─────┬─────────┬──────────┬────┐
│編│ 犯罪時間 │  犯  罪  地  點  │ 竊  取  之  財  物 │攜帶工具│
│號│          │                  │                    │        │
├─┼─────┼─────────┼──────────┼────┤
│ 1│98年12月5 │臺北市○○區○○路│以油壓剪剪斷鎖鏈方式│ 油壓剪 │
│  │日21時許  │2段278號「西園醫院│竊取白色折疊式自行車│        │
│  │          │」前              │                    │        │
├─┼─────┼─────────┼──────────┼────┤
│ 2│98年12月10│臺北市○○區○○路│以油壓剪剪斷鎖鏈方式│ 油壓剪 │
│  │日15時許  │2段261號前        │竊取藍色折疊式自行車│        │
│  │          │                  │                    │        │
├─┼─────┼─────────┼──────────┼────┤
│ 3│98年12月15│臺北市○○區○○路│徒手竊取未上鎖之銀色│   無   │
│  │日17時許  │2段59之1號前      │自行車              │        │
│  │          │                  │                    │        │
├─┼─────┼─────────┼──────────┼────┤
│ 4│98年12月19│臺北市○○區○○路│徒手竊取未上鎖之銀色│   無   │
│  │日18時許  │1段21號前         │自行車              │        │
└─┴─────┴─────────┴──────────┴────┘
本判決論罪之法條：
中華民國刑法第321條第1 項第3 款
犯竊盜罪而有左列情形之一者，處6 月以上、5 年以下有期徒刑
：
三、攜帶兇器而犯之者。

司法院資訊處製作；財團法人民間司法改革基金會備份。
